【裁判字號】    99,台上,2490
【裁判日期】    990429
【裁判案由】    妨害性自主等罪
【裁判全文】
最高法院刑事判決            九十九年度台上字第二四九０號
上  訴  人  台灣高等法院檢察署檢察官
被      告  甲○○
上列上訴人因被告妨害性自主等罪案件，不服台灣高等法院中華
民國九十七年四月十六日第二審判決（九十六年度上訴字第四九
二八號，起訴案號：台灣板橋地方法院檢察署九十六年度偵字第
一五八四六號），提起上訴，本院判決如下：
    主  文
原判決關於其附表一編號１、３所示部分撤銷，發回台灣高等法
院。
    理  由
本件原判決認定：被告甲○○係成年人，明知Ｂ男（民國○○○
年○○月○日生）、Ｃ男（○○○年○月○日生）、Ｆ男（○○
○年○○月○○○日生）、Ｇ男（○○○年○月○○○日出）、
Ｈ男（○○○年○月○○日生，彼等之真實姓名均詳卷），分別
為就讀國小、國中之兒童或少年，猶基於對十四歲以下之男子強
制猥褻之概括犯意，自九十四年四月七日後之上半年間某日起至
九十五年六月三十日止，以提供吃住或給零用金為誘餌，收留翹
家男童及少年夜宿在其台北縣三重市○○路○段○○○巷○○○
號住處，而於如原判決附表二編號２、３、７、９、１０所示之
時間，趁Ｂ男、Ｃ男、Ｆ男、Ｇ男、Ｈ男在其住所與其同床共寢
之機會，以該附表二編號２、３、７、９、１０所示之方法，連
續對Ｂ男、Ｃ男、Ｆ男、Ｇ男、Ｈ男為強制猥褻多次得逞。另基
於對十四歲以上未滿十八歲男子強制猥褻之犯意，於原判決附表
二編號４所示之時間，以該附表二編號４所示之方法，對Ｃ男強
制猥褻一次得逞等情。因而維持第一審關於論處被告連續對於十
四歲以下之男子以違反其意願之方法，而為猥褻之行為罪刑及成
年人故意對少年以違反其意願之方法，而為猥褻之行為罪刑（如
原判決附表一編號１、３所示）部分之判決，駁回此部分檢察官
在第二審之上訴，固非無見。
惟查：(一)、刑法第二百二十四條之罪，係以對於男女以強暴、脅
迫、恐嚇、催眠術或其他違反其意願之方法，而為猥褻之行為者
，為構成要件（同法第二百二十四條之一之加重規定，亦同）。
若僅利用未滿十四歲之男女或十四歲以上未滿十六歲之男女懵懂
不解人事，可以聽任擺佈之機會或經其同意予以猥褻，實際上並
未實行強暴、脅迫等行為或其他違反其意願之方法為之者，則祇
能視被害人之年齡分別成立同法第二百二十七條第二項或第四項
之罪，尚難論以該罪。原判決以被告於原判決附表二編號３所示
時、地對十四歲以下之Ｃ男違反其意願，連續十餘次，以手上下
撫摸Ｃ男生殖器，使Ｃ男射精之方式，對Ｃ男強制猥褻得逞等情
，而論被告連續對於十四歲以下之男子以違反其意願之方法，而
為猥褻之行為罪。另以被告於原判決附表二編號４所示之時、地
，對十四歲以上未滿十八歲之Ｃ男違反其意願，以手上下撫摸Ｃ
男生殖器，使Ｃ男射精之方式，對Ｃ男強制猥褻一次得逞等情，
而就此部分論被告成年人故意對少年以違反其意願之方法，而為
猥褻之行為罪。然卷查Ｃ男於偵查中證稱：「（阿公脫你衣服及
摸你雞雞時有無反抗）有，我手推他，有說不要，沒喊救命，阿
公還是繼續摸我雞雞。」、「（阿公摸你雞雞後，會給你錢嗎？
）他只要看到我回去睡覺就給我一百元……。」、「（警詢稱阿
公問你要不要打手槍，你說好，自己將褲子脫掉，他就將手伸過
來替你打手槍，你說不要？）我只有第一次說不要，後面都沒說
不要了。」、「（為何後面沒說不要？）後面幾次都習慣了，就
沒說不要。」等語（偵查卷第一二二、一二三頁）。如果非虛，
Ｃ男對被告之猥褻行為，是否僅第一次明確表達「不要」，而違
反其意願外，其餘各次（包括原判決附表二編號４部分），因被
告會給零用錢，或已習慣被告之猥褻行為而未拒絕，有默許同意
之意，能否認被告係以違反Ｃ男意願之方法，而為猥褻之行為，
即非全無疑義。此因攸關被告所犯罪名，自有調查釐情之必要，
乃原判決未依卷內資料詳予調查審酌，遽予判決，自有未當。(二)
、原判決以被告犯原判決附表二編號４（即原判決附表一編號３
）所示之罪，其犯罪時間，在九十六年四月二十四日以前，查無
中華民國九十六年罪犯減刑條例所列不予減刑之情形，因而適用
同條例第二條第一項第三款之規定，減輕其宣告刑二分之一（原
判決理由貳、四第七頁）。然依中華民國九十六年罪犯減刑條例
第二條第一項之規定，犯罪在九十六年四月二十四日以前者，始
有其適用。依原判決附表二編號４之記載，此部分之犯罪時間，
係在九十六年四月間某日，並未明確記載認定其日期，而Ｃ男於
偵查中則證稱：「（阿公最後一次替你打手槍？）約九十六年四
、五月」等語（偵查卷第一二二頁）。究竟被告此部分之犯罪時
間，是否在九十六年四月二十四日以前，仍有欠明白。原判決未
詳予釐清，並說明其所憑以認定之依據，即謂被告此部分之犯罪
是在九十六年四月二十四日以前，而適用該條例減輕其宣告刑，
亦有可議。檢察官提起上訴，指摘原判決關於此部分不當，非無
理由。按第三審法院應以第二審判決所確認之事實為判決基礎，
刑事訴訟法第三百九十四條第一項前段定有明文。原判決上述之
違背法令，影響於事實之確定，本院無可據以為裁判，應將原判
決關於其附表一編號１、３所示部分撤銷，發回原審法院更為審
判。
據上論結，應依刑事訴訟法第三百九十七條、第四百零一條，判
決如主文。
中    華    民    國  九十九  年     四   月  二十九  日
                      最高法院刑事第一庭
                          審判長法官  董  明  霈
                                法官  林  茂  雄
                                法官  張  祺  祥
                                法官  林  秀  夫
                                法官  林  錦  芳
本件正本證明與原本無異
                                      書  記  官
中    華    民    國  九十九  年    五    月    三    日
                                                      V

司法院資訊處製作；財團法人民間司法改革基金會備份。
